# 求助陈版：全资子公司破产清算，母公司作为主要债权人是否仍将其纳入合并范 ...

提问人：398151523 时间：2023-08-08 16:14:33
问题：问题： A 公司的全资子公司 B 公司因资不抵债，无法清偿到期债务，现法院已受理破产申请，指定 XX 事务所为管理人，那么 A 公司作为主要债权人，是否仍应 B 公司将其纳入合并范围？
根据中国证监会“监管规则适用指引-会计类第 1 号“：：在主动清算的情况下，母公司对进入清算阶段的子公司能够继续实施控制，仍应将其纳入合并财务报表范围。在破产清算的情况下，进入清算阶段子公司相关活动的决策权移交给破产管理人（非原母公司及其控制的主体）时，原母公司对其已丧失控制权，不应再将其纳入合并财务报表范围。围。
但考虑到B公司的主要债权人均为母公司，债权占比高达90%，企业破产法规定，债权人会议的决议，由 出席会议的有表决权的债权人过半数通过，并且其所代表的债权额占无财产担保债权总额的 1/2 以上通过，本法另有规定的除外。
债权人会议行使下列职权：
（ 1 ）核查债权；（ 2 ）申请人民法院更换管理人，审查管理人的费用和报酬；（ 3 ）监督管理人；（ 4 ）选任和更换债权人委员会成员；（ 5 ）决定继续或者停止债务人的营业；（ 6 ）通过重整计划；（ 7 ）通过和解协议；（ 8 ）通过债务人财产的 管理方案；（ 9 ）通过破产财产的 变价方案；（ 10 ）通过破产财产的 分配方案；
（ 11 ）人民法院认为应当由债权人会议行使的其他职权。公司法规定，债务人财产的管理方案和破产财产的变价方案 ，经债权人会议表决未通过的，由人民法院裁定 。。破产财产的分配方案，经债权人会议二次表决仍未通过的，由人民法院裁定。管理人职责：（１）接管债务人的财产、印章和账簿、文书等资料；（２）调查债务人财产状况，制作财产状况报告；（３）决定债务人的内部管理事务；（４）决定债务人的日常开支和其他必要开支；
（５）在第一次债权人会议召开之前，决定继续或者停止债务人的营业；（６）管理和处分债务人的财产；（７）
代表债务人参加诉讼、仲裁或者其他法律程序；（８）提议召开债权人会议；（９）本院认为管理人应当履行的其他职责。
[size=14.6667px]个人观点：母公司作为主要债权人，债权比例达１／２以上，可以通过债权人会议进行表决的方式主导子公司主要相关活动，因此母公司并未丧失控制权，仍应当将子公司纳入合并范围，请版主回复是否判断有误？误？

回答人：chenyiwei
基本赞同主帖的理解。
子公司进入破产清算后，其相关活动就变成了资产的变现、负债的清偿和剩余财产（如有）的分配。如果母公司同时也是破产清算子公司最主要的债权人，则其可通过参与债权人会议表决等方式对清算过程和结果具备主导作用，同时清算分配的结果也对其经济利益具有重大影响（即享有可变回报），同时母公司并非代理人（管理人此时才是代理人），故可通过行使该权力影响其可变回报。
即，“控制三要素”均成立，故在本案例中母公司在子公司清算期间仍将该子公司纳入合并报表范围。

提问人：398151523 时间：2023-08-13 11:29:48
陈版好！我们后来又思考了下，由于破产法规定，债权人会议的表决是由【出席会议的有表决权的债权人过半+债权额占无担保的债权总额的半数以上】才通过表决（人头+债权额，是且的关系），所以仅依债权额半数以上就享有主导权是不充足、不妥当的，比如公司法规定“债务人财产的管理方案和破产财产的变价方案 ，经债权人会议表决未通过的，由人民法院裁定 。破产财产的分配方案 ，经债权人会议二次表决仍未通过的，由人民法院裁定”，所以母公司即使作为主要债权人，也无法通过行使其表决权影响其可变回报，毕竟还要看人头是否过半，因此不享有控制权。其次，法院裁定受理债务人破产案件后，印鉴印章、财务账簿已交由管理人保管，日常活动、重要方案的制定由管理人进行执行，所以母公司作为主要债权人并不能参与其相关活动。综上考虑，母公司即便作为主要债权人，也并不享有控制权，所以不应当再纳入合并范围，这样理解对吗？@chenyiwei

回答人：chenyiwei
这种控制权的可能性是不能完全排除的。会计上遵循实质重于形式原则，会计思维与法律思维不同，因此不能单纯引用一条法律规定直接作为某项会计处理的依据。具体案例还是要具体分析判断，但此时原母公司控制可能性较大